臺灣高雄地方法院刑事判決　　　　　　 100年度訴字第1121號
公　訴　人　臺灣高雄地方法院檢察署檢察官
被　　　告　歐陽杶
上列被告因搶奪案件，經檢察官提起公訴（100 年度偵字第2677
5 號），本院判決如下：
    主  文
歐陽杶犯搶奪罪，累犯，處有期徒刑玖月。
    事  實
一、歐陽杶前於民國96、97年間，因施用毒品及詐欺案件，先後
    經本院以96年度訴字第3470號判決處有期徒刑10月，96年度
    訴字第4764號判決處有期徒刑10月，96年度訴字第5085號判
    決處有期徒刑10月、10月、97年度簡上字第516 號判決處有
    期徒刑5 月，並均確定，嗣並經本院以97年度審聲字第3720
    號裁定應執行刑為有期徒刑3 年；又於97年間，另因施用毒
    品案件，經本院以97年度審訴字第1531號判決處有期徒刑8
    月確定。上開各案經接續執行，於100 年1 月21日因縮短刑
    期假釋付保護管束出監，甫於100 年8 月24日保護管束期滿
    ，而假釋未經撤銷，視為執行完畢。詎其仍不知悔改，竟意
    圖為自己不法之所有，於100 年9 月3 日20時許，騎乘車牌
    號碼8GT-658 號普通重型機車，至高雄市鳳山區○○○路54
    9 號佳利山銀樓處，進入店內後，先向店員佯稱欲購買手環
    ，並趁店員拿取手環供其挑選而不及防備之際，俯身將櫃臺
    內側抽屜打開，當場徒手奪取其內原為店員實力支配下之黃
    金製戒指2 只，得手後旋即走出店外，騎乘機車離去。歐陽
    杶並於同日晚間9 時許，將該2 只戒指，以新臺幣（下同）
    6 萬2,000 元之代價販售予不知情而在高雄市鳳山區經營金
    合利銀樓之郭汪麗月。嗣經警方調閱路口相關錄影畫面，循
    線查獲全情。
二、案經高雄市政府警察局鳳山分局報告臺灣高雄地方法院檢察
    署檢察官偵查起訴。
    理  由
一、本件被告歐陽杶所犯為死刑、無期徒刑、最輕本刑為3 年以
    上有期徒刑以外之罪，其於審理程序中就被訴事實為有罪之
    陳述，經本院告知簡式審判程序之旨，並聽取檢察官、被告
    之意見後，認為適宜進行簡式審判程序，依刑事訴訟法第27
    3 條之1 第1 項規定，裁定進行簡式審判程序，是依刑事訴
    訟法第273 條之2 ，其證據調查，自不受第159 條第1 項、
    第161 條之2 、第161 條之3 、第163 條之1 及第164 條至
    第170 條規定之限制，合先敘明。
二、上揭事實，業據被告於本院審理時坦承不諱，核與被害人即
    佳利山銀樓負責人龔哲琮、劉彩霞及證人郭汪麗月於警詢中
    之指訴及證述（警卷第10至15頁）相符，此外，復有高雄市
    政府警察局搜索扣押筆錄（警卷第17至19頁）、扣押物品目
    錄表（警卷第20頁）各1 份、監視器翻拍照片9 張（警卷第
    28至30頁）附卷可佐，足認被告之任意性之自白與事實相符
    ，本案事證明確，被告犯行堪以認定。
三、按刑法第325 條第1 項之搶奪罪，係以意圖為自己或他人不
    法之所有，而用不法之腕力，乘人不備或不及抗拒之際，公
    然掠取在他人監督支配範圍內之財物，移轉於自己實力支配
    下為構成要件。且搶奪罪之乘人不備或不及抗拒而掠取財物
    者，不以直接自被害人手中奪取為限，即以和平方法取得財
    物後，若該財物尚在被害人實力支配之下而公然持物逃跑，
    以排除其實力支配時，仍不失為乘人不備或不及抗拒而掠取
    財物，應成立搶奪罪（最高法院82年度台上字第2445號判決
    要旨參照）。申言之，行為人取得動產之行為，如係當場直
    接侵害動產之持有人或輔助持有人之自由意思，而其所使用
    之不法腕力，客觀上尚未達完全抑制動產之持有人或輔助持
    有人自由意思之程度者，應成立搶奪罪。此與行為人取得動
    產之行為，並未當場直接侵害動產之持有人或輔助持有人之
    自由意思者，為竊盜罪不同；與行為人取得動產之行為，係
    當場直接侵害動產之持有人或輔助持有人之自由意思，而其
    所使用之不法腕力，客觀上已達足以完全抑制動產之持有人
    或輔助持有人自由意思，亦即客觀上足使該被害人喪失自由
    意思，而達於不能抗拒之程度者，為強盜罪，亦不相同（最
    高法院96年度台上字第6329號判決要旨參照）。查被告於佳
    利山銀樓店內，趁店員不及防備之際，俯身將櫃臺內側抽屜
    打開，當場徒手奪取其內仍屬店員實力支配下之黃金製戒指
    2 只，旋逃離現場，是核被告所為，係犯刑法第325 條第1
    項之搶奪罪。其有如前開事實欄所載論罪科刑且執行完畢之
    情節，有臺灣高等法院被告前案紀錄表1 份在卷可按，其於
    受有期徒刑之執行完畢後，5 年內故意再犯本案有期徒刑以
    上之罪，為累犯，應依刑法第47條第1 項加重其刑。審酌被
    告正值青壯之年，不思正途以獲取所需，竟乘人不備，搶取
    被害人之財物，所為非惟危害社會治安甚鉅，且造成被害人
    財物損失非輕，又被告前有多次竊盜之財產犯罪犯行，有前
    開前案紀錄表1 份可參，素行非佳等情，本不宜輕恕，惟念
    其犯罪後尚知坦承全部犯行，並業與被害人龔哲琮於本院成
    立調解，有本院刑事案件移付調解簡要紀錄1 份在卷足稽，
    犯後態度尚稱良好，復參酌其犯罪動機、手段、目的、所生
    之危害、生活狀況及智識程度等一切情狀，量處如主文所示
    之刑，以資懲戒。
據上論斷，應依刑事訴訟法第273 條之1 第1 項、第284 條之1
、第299 條第1 項前段，刑法第325 條第1 項、第47條第1 項，
判決如主文。
本案經檢察官顏漢文到庭執行職務。
中    華    民    國   100    年    10    月    25    日
                  刑事第十二庭  法  官  王榆富
以上正本證明與原本無異。
如不服本判決應於收受判決後10日內向本院提出上訴書狀，並應
敘述具體理由。其未敘述上訴理由者，應於上訴期間屆滿後20日
內向本院補提理由書(均須按他造當事人之人數附繕本)「切勿逕
送上級法院」。
中    華    民    國   100    年    10    月    25    日
                                書記官  莊正彬
中華民國刑法第325條
（普通搶奪罪）
意圖為自己或第三人不法之所有，而搶奪他人之動產者，處6 月
以上5 年以下有期徒刑。
因而致人於死者，處無期徒刑或7 年以上有期徒刑，致重傷者，
處3 年以上10年以下有期徒刑。
第1 項之未遂犯罰之。